臺灣臺北地方法院民事判決　　　　　　 100年度簡上字第62號
上　訴　人　至德大廈管理委員會
法定代理人　周仕功
訴訟代理人　陳世民
被上訴人　　邱芳茂
上列當事人間請求排除侵害等事件，上訴人對於民國99年12月3
日本院臺北簡易庭98年度北簡字第36361號第一審判決提起上訴
，本院於民國100年7月8日言詞辯論終結，判決如下：
    主  文
原判決關於命上訴人「應將台北市○○○路○段八十六號十一樓
上方之樓頂平台漏水滲漏修復」之部分，及該部分假執行之宣告
，暨訴訟費用（除確定部分外）之裁判均廢棄。
上開廢棄部分，被上訴人在第一審之訴及假執行之聲請均駁回。
第一審及第二審訴訟費用（除確定部分外），由上訴人負擔。
    事實及理由
甲、程序方面：查上訴人上訴時之法定代理人原為陳世民，嗣於
    民國100年1月16日變更為周仕功，此有上訴人提出之至德大
    廈100年度管委會交接會議會議記錄在卷可稽，並由其具狀
    聲明承受訴訟，於法尚無不合，應予准許。
乙、實體方面：
一、被上訴人於原審起訴主張：被上訴人為臺北市○○○路○段
    86號11樓建物（下稱系爭11樓房屋）之所有權人，自94年間
    起每逢下雨過後或上訴人清洗公用水塔之排水排在系爭11樓
    屋頂正上方時，因上方之樓頂平台漏水、滲漏，致被上訴人
    所有系爭11樓房屋之客廳、房間、天花板、牆壁及橫樑側牆
    接縫處、浴室天花板上方等處有漏水或滴漏之狀況，進而造
    成系爭11樓房屋之天花板局部塌陷、水泥剝落鋼筋裸露、牆
    壁、鞋櫃、鞋櫃內皮鞋多處污損，被上訴人曾於94年、96
    年致函上訴人要求修繕，上訴人雖曾於95年局部補丁修繕，
    但樓頂平台漏水、滲漏之不法侵害狀態仍未排除。上訴人依
    法有修繕樓頂平台之義務，被上訴人經年忍受漏水所帶來之
    傷害，於98年9月22日致函上訴人請求修繕，上訴人迄今仍
    未修繕，為此依公寓大廈管理條例第10條第2項、民法第184
    條之規定，請求上訴人將系爭11樓上方之樓頂平台漏水滲漏
    修復等語，並聲明：被告應將臺北市○○○路○段八十六號
    十一樓上方之樓頂平台漏水滲漏修復。（另被上訴人於原審
    所主張11樓房屋上方樓板下方鋼筋銹爆水泥塊崩落，請求上
    訴人應給付被上訴人修復費用5萬元之部分，業據原審判決
    駁回此部分請求，並由被上訴人負擔訴訟費用十分之一，該
    部分因被上訴人未上訴而確定。）
二、上訴意旨則以：上訴人從未拒絕修繕系爭房屋樓頂平台，惟
    因修繕方式及費用需經全體區分所有權人決議，且已於98年
    12月5日全體區分所有權人會議決議以「局部修繕」之方式
    修繕，而上訴人亦已於100年3月20日公告將修繕樓頂平台達
    2週以上無人異議，並已於100年4月4日開始修繕，於4月底
    已完成修繕。而原審判決中，被上訴人僅為部分勝訴，然原
    審判決竟命上訴人負擔十分之九之訴訟費用，顯屬過高。
三、原審判決上訴人應將臺北市○○○路○段86號11樓上方之樓
    頂平台漏水滲漏修復。上訴人不服，提起本件上訴，並為上
    訴聲明：(一)原判決不利於上訴人部分廢棄；(二)廢棄部分被上
    訴人在第一審之訴駁回。被上訴人則答辯：請求駁回上訴。
四、兩造不爭執事項：上訴人已將坐落臺北市○○○路○段86號1
    1樓樓頂平台滲漏水完成修繕，兩造對於修繕費用198,000元
    無意見。
五、得心證之理由：
  (一)經查，被上訴人因其所有之台北市○○○路○段86號11樓建
    物上方之樓頂平台有漏水滲漏之情形，起訴請求被上訴人應
    將滲漏修復，經本院台北簡易庭以98年度北簡易第36361號
    受理後於99年12月3日判決上訴人「應將台北市○○○路○
    段八十六號十一樓上方之樓頂平台漏水滲漏修復」，嗣被上
    訴人於100年4月4日開始修繕，並於4月底完成修繕等情，業
    據被上訴人提出住戶大會會議記錄、修繕照片、經費概算表
    資為佐證，且為被上訴人所不爭執，是該樓頂平台漏水滲漏
    之情形已經由上訴人完成修復，應堪認定，故被上訴人於原
    審主張「樓頂平台漏水滲漏」之情形，既然因上訴人完成修
    繕而已不存在，即無再命上訴人修復之必要，是上訴人上訴
    主張：原判決不利於上訴人部分廢棄並駁回被上訴人在第一
    審之訴，乃屬有據。
  (二)次查，敗訴人之行為，按當時之訴訟程度，為伸張或防衛權
    利所必要行為所生之費用，法院得酌量情形，命勝訴之當事
    人負擔其全部或一部，民事訴訟法第81條第2款訂有明文。
    而本件被上訴人因其所有建物上方之樓頂平台，自94年起發
    生漏水滲漏之情形而提起本件訴訟，雖然該漏水滲漏之情形
    ，已經由上訴人於100年4月底完成修復而受本件敗訴之裁判
    ，惟上訴人乃係在本院台北簡易庭判決命上訴人修復後，始
    雇工修繕，是被上訴人提起本件訴訟，乃屬當時為伸張權利
    所必要行為，且並無可歸責被上訴人之情形，應可認定，是
    本院認該訴訟行為所生之全部費用，仍應由勝訴之上訴人負
    擔，方符合公平之理。
六、綜上所述，本件上訴人之主張為有理由，從而，被上訴人請
    求上訴人應將樓頂平台漏水滲漏修復，即屬無據，應予駁回
    ，是原審判決就命上訴人應將台北市○○○路○段86號11樓
    上方之樓頂平台漏水滲漏修復，以及假執行之宣告，自有未
    洽。上訴意旨指摘原判決此部分不當，求予廢棄改判，為有
    理由，爰由本院予以廢棄改判如主文第1項、第2項所示。
七、本件事證已臻明確，兩造其餘攻擊防禦方法及所舉未經援用
    之證據，經本院斟酌後，認為均不足以影響本判決之結果，
    爰不一一論述，附此敘明。
八、訴訟費用負擔之依據：本件訴訟費用，依照民事訴訟法第81
    條第2款之規定，應由上訴人負擔，爰如主文第3項所載。
九、據上論結，本件上訴為有理由，爰依民事訴訟法第436條之1
    第3項、第450條、第81條第2款，判決如主文。
中    華    民    國  100    年     8    月      5     日
                  民事第七庭   審判長法  官  陶亞琴
                                     法  官  吳定亞
                                     法  官  蘇嘉豐
以上正本係照原本作成。
本判決不得上訴。
中    華    民    國   100    年    8    月     5     日
                                     書記官  林鈞婷